臺灣高雄地方法院刑事判決
111年度審交易字第482號
公  訴  人  臺灣高雄地方檢察署檢察官
被      告  楊友仁



上列被告因公共危險等案件，經檢察官提起公訴（111年度偵字
第10471號），因被告於本院準備程序中為有罪之陳述，經本院
告知簡式審判程序意旨，並聽取公訴人、被告之意見後，依簡式
審判程序審理，判決如下：
    主  文
楊友仁犯不能安全駕駛動力交通工具罪，處有期徒刑柒月。又犯
過失傷害罪，處拘役拾日，如易科罰金，以新臺幣壹仟元折算壹
日。
    事  實
一、楊友仁明知吐氣所含酒精濃度達每公升0.25毫克以上者，已
    不得駕駛動力交通工具，竟於民國111年4月2日11時許，在
    高雄市小港區復華路63巷口之雜貨店內飲用啤酒2、3瓶後，
　　仍於同日17時40分許，在呼氣酒精濃度已逾上開標準之情形
    下，騎乘屬於動力交通工具之車牌號碼000-0000號普通重型
    機車，行駛於道路。嗣於同日17時46分許，楊友仁沿高雄市
    小港區華昌路由北往南方向行駛，行經高雄市小港區華昌路
    與新昌街口時，本應注意行至無號誌交岔路口時，應減速慢
    行，作隨時停車之準備，且應注意車前狀況，並隨時採取必
    要之安全措施，而依當時雖然天候雨、地磚鋪裝路面濕潤，
    但有暮光光線、路面無缺陷、無障礙物、視距良好，無不能
    注意之情事，適有簡嘉緯騎乘車牌號碼000-000號普通重型
    機車搭載張宜真，沿新昌街由西往東方向行駛至上開路口，
    詎楊友仁竟疏未注意及此，貿然右轉，二車發生擦撞，致簡
    嘉緯受有左手第五指挫傷等傷害（張宜真未受傷）。楊友仁
    於肇事後留置在現場，在犯罪未被有偵查權之公務員發覺前
    ，即向前往現場處理之高雄市政府警察局小港分局小港交通
    分隊警員坦承肇事，而接受裁判，並經警於同日18時14分許
    ，以呼氣酒精測試器檢測酒精濃度，測得楊友仁吐氣所含酒精濃
    度達每公升1.65毫克，因而查悉上情。　
二、案經簡嘉緯告訴高雄市政府警察局小港分局報告臺灣高雄地
    方檢察署檢察官偵查起訴。 
    理  由
一、本件被告楊友仁所犯均係死刑、無期徒刑、最輕本刑為3年
    以上有期徒刑以外之罪，其於準備程序中，就被訴事實為有
    罪之陳述，經本院告知簡式審判程序之旨，並聽取檢察官及
    被告之意見後，裁定進行簡式審判程序，爰依刑事訴訟法第
    273條之1第1項、第284條之1規定，裁定由受命法官獨任進
    行簡式審判程序。是本件證據調查依刑事訴訟法第273條之2
    規定，不受同法第159條第1項、第161條之2、第161條之3、
    第163條之1及第164條至170條規定之限制，合先敘明。
二、得心證之理由：
  ㈠上開犯罪事實，業據被告楊友仁於警詢（警卷第6、7頁）、
    偵訊（偵卷第27頁）及本院審理時（審交易卷第29、37、43
    頁）均坦承不諱，核與證人即告訴人簡嘉緯於警詢（警卷第
    9、10）、偵訊（偵卷第35、36頁）、證人張宜真於警詢（
    警卷第11、12頁）之指證之情節，參核相符，並有高雄市政
    府警察局道路交通事故當事人酒精測定紀錄表、舉發違反道
    路交通管理事件通知單、呼氣酒精測試器檢定合格證書各1
    份（警卷第35、37、41頁）、高雄市政府警察局小港分局道
    路交通事故現場圖、道路交通事故調查報告㈠、㈡-1各1份、
    現場照片14張（警卷第21至25、43至47頁）、車輛詳細資料
    報表、公路監理電子閘門系統查詢各2份（警卷第51至57頁
    ）、高雄市立小港醫院診斷證明書1紙（偵卷第39頁）在卷
    可佐。是被告上開自白內容，與卷內之積極證據，均參核相
    符，洵堪採為論罪之基礎。
　㈡按汽車行經無號誌之交岔路口，應減速慢行，作隨時停車之
    準備；汽車行駛時，駕駛人應注意車前狀況，並隨時採取必
    要之安全措施，道路交通安全規則第93條第1項第2款、第94
    條第3項第1款分別定有明文。經查，被告楊友仁原輕型機車
    駕駛執照業經吊銷，仍騎乘普通重型機車肇事，有公路監理
    電子閘門查詢資料在卷可稽（警卷第57頁），是其於案發時
    屬無照駕駛，但依其曾領有適當駕駛執照之智識及駕駛經驗
    ，對於上開規定理應知之甚詳，並具有注意能力。而當時雖
    然天候雨、地磚鋪裝、路面濕潤，但有暮光光線、路面無缺
    陷、無障礙物、視距良好，無不能注意之情事，有道路交通
    事故調查報告表㈠（警卷第23頁）附卷可稽，顯見當時並無
    不能注意之情事。詎被告竟疏未注意及此，未減速慢行貿然
    右轉，且未注意其車前狀況，並隨時採取必要之安全措施，
    致與告訴人簡嘉緯騎乘之機車發生擦撞，其行為顯有過失。
    又告訴人簡嘉緯因而受有事實欄所示之傷勢，有高雄市立小
    港醫院診斷證明書在卷可證，顯見，被告之過失行為與告訴
    人所受傷害結果間，具有相當因果關係。本件事證明確，被
    告犯行堪以認定，應依法論科。
三、論罪科刑：
  ㈠核被告所為，係犯刑法第284條前段之因過失傷害人罪、同法
    第185條之3第1項第1款之不能安全駕駛動力交通工具罪。又
    被告就過失傷害部分，於肇事後，未被有偵查權限之該管機
    關發覺前，經警到場處理時，當場承認為肇事人而接受裁判
    ，有高雄市政府警察局道路交通事故肇事人自首情形紀錄表
    在卷可佐（警卷第31頁），符合自首要件，應依刑法第62條
    前段規定，減輕其刑。至道路交通事故肇事人自首情形紀錄
    表固勾選被告之自首情形為：「肇事人親自或託人電話報警
    ，並已報名肇事人姓名、地點、請警方前往處理」等情，惟
    此所謂被告承認「肇事」應係指被告承認其騎乘機車撞擊告
    訴人之過失傷害一事。至就其不能安全駕駛部分，細究全案
    卷證，未見被告就公共危險部分於警方到場發覺前有自首情
    形，即難認有自首規定之適用。
　㈡又被告本案酒醉駕車肇事致人受傷，酒醉駕車部分業經本院
    論處刑法第185條之3第1項第1款之罪刑，為免重複就此部分
    評價，爰不再依道路交通管理處罰條例第86條第1項規定加
    重其刑（臺灣高等法院暨所屬法院105年度法律座談會討論
    意見參照）。另被告雖無照駕駛肇事致告訴人受傷，然因道
    路交通管理處罰條例第86條第1項之規定，係加重條件，縱
    同時有數種該條項規定之加重情形，亦僅能加重一次，不能
    再遞予加重其刑，而為雙重評價過度處罰，亦不再依道路交
    通管理處罰條例第86條第1項規定加重其刑（最高法院103年
    度台上字第3473號判決參照）。被告所犯上揭2罪間，犯意
    各別，行為互殊，應論以數罪併罰之。
  ㈢爰以行為人之責任為基礎，審酌酒後駕車為極度危險之行為
    ，對於駕駛人自身及其他道路使用者之生命、身體、財產均
    生重大危害，且被告前有多次酒駕不能安全駕駛罪，經法院
    論罪執行之前案紀錄，竟仍為本件酒後駕車犯行，顯見其確
    未能省思酒駕衍生之高度潛在危險性，未從前案記取教訓，
    竟於本案飲用酒類後吐氣酒精濃度達每公升1.65毫克，實際
    已無法安全駕駛之情形下，猶貿然騎乘機車行駛於一般道路
    上，漠視自己及其他公眾生命、身體、財產之安全，且因過
    失駕駛行為，造成告訴人受有如事實欄所示之傷害，其駕駛
    行為顯有不當，惟考量被告犯後能於審理時坦承犯行，態度
    非惡，並酌以告訴人受傷程度、被告過失程度，兼衡被告於
    本院審理時自陳學歷高職肄業，入監前從事雜工，每天收入
    約新臺幣1千多元，離婚，有2名各17、18歲小孩，由被告及
    母親扶養等家庭、經濟狀況（審交易卷第45頁），暨犯罪之
    動機、目的、手段等一切情狀，分別量處如主文所示之刑，
    並就得易科罰金部分，諭知如易科罰金之折算標準。
據上論斷，應依刑事訴訟法第273條之1第1項、第299條第1項前
段，刑法第185條之3第1項第1款、第284條前段、第62條前段、
第41條第1項前段，刑法施行第1條之1，判決如主文。　　　
本案經檢察官甘若蘋提起公訴，檢察官呂乾坤到庭執行職務。
中    華    民    國   111    年     7    月    14    日
                    刑事第五庭  法  官  李昆南
以上正本證明與原本無異。
如不服本判決應於收受送達後20日內向本院提出上訴書狀，並應
敘述具體理由；如未敘述上訴理由者，應於上訴期間屆滿後20日
內向本院補提理由書（均須按他造當事人之人數附繕本）「切勿
逕送上級法院」。
因疫情而遲誤不變期間，得向法院聲請回復原狀。　　
中　　華　　民　　國　　111 　年　　7 　　月　　15　　日
                                書記官  鄭仕暘
附錄本判決論罪科刑法條：
中華民國刑法第284條
因過失傷害人者，處1 年以下有期徒刑、拘役或10萬元以下罰金
；致重傷者，處3 年以下有期徒刑、拘役或30萬元以下罰金。附
錄本判決論罪科刑法條：　　　
中華民國刑法第185條之3第1項
駕駛動力交通工具而有下列情形之一者，處三年以下有期徒刑，
得併科三十萬元以下罰金：
一、吐氣所含酒精濃度達每公升零點二五毫克或血液中酒精濃度
    達百分之零點零五以上。
二、有前款以外之其他情事足認服用酒類或其他相類之物，致不
    能安全駕駛。
三、服用毒品、麻醉藥品或其他相類之物，致不能安全駕駛。　
因而致人於死者，處3年以上10年以下有期徒刑；致重傷者，處1
年以上7年以下有期徒刑。
曾犯本條或陸海空軍刑法第54條之罪，經有罪判決確定或經緩起訴處分確定，於五年內再犯第1項之罪因而致人於死者，處無期徒刑或5年以上有期徒刑；致重傷者，處3年以上10年以下有期徒刑。